【裁判字號】    91,易,247
【裁判日期】    920224
【裁判案由】    侵占
【裁判全文】
臺灣臺東地方法院刑事判決                          九十一年度易字第二四七號
    公  訴  人  臺灣台東地方法院檢察署檢察官
    被      告  乙○○  男  四.
右列被告因侵占案件，經檢察官聲請簡易判決處刑（九十一年度偵字第一一九一號）
，本院認不得以簡易判決處刑（九十一年東簡字第二四五號），改依通常程序判決如
左：
    主  文
乙○○意圖為自己不法之所有，而侵占自己持有他人之物，累犯，處有期徒刑伍月，
如易科罰金，以參佰元折算壹日。
    事  實
一、乙○○曾於民國八十二年間，因詐欺、偽造文書案件，經台灣高雄地方法院於八
    十三年十二月二十日以八十三年度訴緝字第二五五號分別判處有期徒刑一年四月
    及一年二月確定，嗣二罪合併定應執行刑為有期徒刑二年四月，甫於八十五年十
    一月十二日假釋縮刑期滿執行完畢。詎其猶不知悔改，復於八十九年五月二十六
    日，在甲○○台北市○○區○○路一五九巷三號住處向甲○○批購衣物，為方便
    載運前開衣物及日後所用，乙○○以每月新台幣（下同）一萬元之代價向甲○○
    租用其所有之車牌號碼ＤＰ─四七四○號自用小貨車一輛，然乙○○持有上開自
    用小貨車後，竟基於為自己不法所有之意圖，將前開因承租而持有之自用小貨車
    ，易持有為所有而侵占入己，拒不返還。迄甲○○向警方報案處理，始悉上情。
二、案經臺北市政府警察局信義分局報請臺灣臺北地方法院檢察署呈請臺灣高等法院
    檢察署令轉台灣台東地方法院檢察署檢察官偵查起訴。
    理  由
一、右開犯罪事實，業據被告乙○○於本院審理時坦承不諱，核與告訴人甲○○於警
    詢及偵查中之指訴情節相符，此外，並有上開自用小貨車行車執照影本（參台灣
    台北地方法院檢察署八十九年偵字第一六五四二號卷第十四頁）附卷可稽。是以
    ，本件事證明確，被告犯行，洵堪認定，應依法論科。
二、核被告所為，係犯刑法第三百三十五條第一項之侵占罪。查被告曾於八十二年間
    ，因詐欺、偽造文書案件，經台灣高雄地方法院於八十三年十二月二十日以八十
    三年度訴緝字第二五五號分別判處有期徒刑一年四月及一年二月確定，嗣二罪合
    併定應執行為有期徒刑二年四月，甫於八十五年十一月十二日假釋縮刑期滿執行
    完畢，有卷附之台灣高等法院被告全國前案紀錄表可按，其受有期徒刑之執行完
    畢，五年以內再犯本件有期徒刑以上之罪，為累犯，依法加重其刑。爰審酌被告
    犯罪之動機、目的、手段、所侵占車輛之價值，及犯後態度等一切情狀，量處如
    主文所示之刑，並諭知易科罰金之折算標準。
三、公訴意旨另以：被告分別於八十九年五月二十六日、二十九日及三十一日（公訴
    人誤為三十日），在告訴人上開住處領取告訴人所有之西裝褲四百四十九件、短
    褲四十五件，西裝褲二十七件及滑板褲八十件等衣物，合計值約十四萬五千二百
    五十元，告訴人與被告約定倘售畢上開衣物，價款交給告訴人後，被告可分得一
    定成數之報酬，被告並簽發本票三紙，面額各四萬元（二紙）及四萬三千五百元
    （一紙）交予甲○○以為質押，因認被告就此部分亦涉有刑法第三百三十五條第
    一項之侵占罪嫌。訊據被告於本院審理時堅決否認有何侵占前開衣物之犯行，辯
    稱：上開衣物係伊向告訴人買的，因為告訴人叫伊開本票三張，分別是四萬元、
    四萬元及四萬三千五百元，另外，因為貨有一定的本錢，伊只要把貨款給告訴人
    ，剩的就是伊的報酬，如果會賣的就可以賺多一點，不會賣的就賺少一點，不是
    採取抽成的方式；伊不是受僱於告訴人，只是向告訴人拿貨，伊也不是領本薪，
    伊只需把貨款付給告訴人等語。經查，告訴人於警詢及偵查中陳明：伊係在報紙
    刊登徵工作伙伴，實際是要將買來的衣褲再由被告「轉賣」給不特定人，被告分
    別於八十九年五月二十六日、五月二十九日，及五月三十一日，在伊住處「批購
    」西裝褲四百四十九件和短褲四十五件、西裝褲二十七件，及滑板褲八十件，合
    計十四萬五千二百五十元，被告當時開立三張本票，共計十二萬三千五百元，且
    曾於同年五月二十九日交付「貨款」五千元；被告「未受伊所僱」，伊係做路邊
    攤的，伊提供貨給被告賣，被告可以每件三百九十元或三件一千元「轉賣」他人
    等語，核與被告前開所辯相符。且參以被告所開立之上開三紙本票合計金額為十
    二萬三千五百元，此為告訴人及被告所均不否認，亦有該三紙本票影本在卷可憑
    ，與上開衣物之價金十四萬五千二百五十元相去不遠，又被告所開立之本票三紙
    金額為十二萬三千五百元顯非供質押保證，蓋若為開票保證，衡以常情通常為整
    數，不應有零頭之三千五百元產生，另告訴人亦自陳：被告可以每件三百九十元
    或三件一千元轉賣他人等語觀之，顯見被告就該批貨物有相當之自主性，再若被
    告為告訴人所雇佣，豈有由被告再向告訴人租用車輛以供載貨之理？足徵告訴人
    係將上開衣物賣斷於被告，則被告既已取得上開衣物之所有權，自難以侵占罪相
    繩。是以，公訴人認被告此部分同涉有侵占罪嫌即有未合，此外，復查無其他積
    極證據證明被告確有公訴人所指此部之犯行，惟公訴意旨認此部份與前揭論罪科
    刑部分為一罪關係，爰不另為無罪之諭知。
據上論斷，應依刑事訴訟法第二百九十九條第一項前段，刑法第三百三十五條第一項
、第四十七條、第四十一條第一項前段，罰金罰鍰提高標準條例第一條前段、第二條
。
本案經檢察官林圳義到庭執行職務
中      華      民      國    九十二    年      二      月    二十四    日
                              台灣台東地方法院刑事庭
                                審判長法  官  王增瑜
                                      法  官  蔡世芳
                                      法  官  黃呈熹
右正本證明與原本無異。
如不服本判決，應於判決送達後十日內向本院提出上訴狀。（須附繕本）
「切勿逕送上級法院」
                                      書記官  王敏玉
中      華      民      國    九十二    年      二      月    二十五    日
附記
中華民國刑法第三百三十五條第一項
意圖為自己或第三人不法之所有，而侵占自己持有他人之物者，處五年以下有期徒刑
、拘役或科或併科一千元以下罰金。


司法院資訊處製作；財團法人民間司法改革基金會備份。
